臺灣屏東地方法院刑事判決　　　　　　　 96年度重訴字第3號
公　訴　人　臺灣屏東地方法院檢察署檢察官
被　　　告　乙○○
　　　　　　　　　　（現於臺灣屏東監獄竹田分監執行中）
指定辯護人　義務辯護人陳新三律師
被　　　告　丙○○
　　　　　　　　　　（
　　　　　　戊○○
　　　　　　　　　　（
　　　　　　己○○
　　　　　　庚○○
　　　　　　　　　　6號
　　　　　　　　　　（現於臺灣屏東監獄竹田分監執行中）
上　四　人
指定辯護人　本院公設辯護人甲○○
上列被告因違反毒品危害防制條例案件，經檢察官提起公訴（95
年度偵字第7033號、96年度偵字第556 號），本院判決如下：
    主  文
丙○○、己○○、庚○○共同運輸第一級毒品，均累犯，各處有
期徒刑拾伍年陸月。如附表所示之物均沒收銷燬之。
戊○○共同運輸第一級毒品，處有期徒刑拾伍年。如附表所示之
物均沒收銷燬之。
乙○○幫助運輸第一級毒品，累犯，處有期徒刑拾柒年。
    事  實
一、乙○○前於民國84年間因犯麻醉藥品管理條例及煙毒罪，經
    臺灣高等法院高雄分院判處有期徒刑7 月及3 年4 月，應執
    行有期徒刑3 年7 月確定；又於同年間另犯麻醉藥品管理條
    例、煙毒及藥事法之罪，經本院判處有期徒刑7 月、3 年4
    月及10月，應執行有期徒刑4 年6 月確定，二者接續執行，
    於88年2 月11日假釋出獄，復於89年間犯偽造文書罪，經臺
    灣高雄地方法院判處有期徒刑4 月確定，前開假釋亦遭撤銷
    ，殘餘刑期4 年5 月又1 日與上開有期徒刑4 月接續執行，
    於95年2 月9 日執行完畢；丙○○曾因犯恐嚇取財罪，經臺
    灣高雄地方法院於94年間判處有期徒刑4 月確定，並於95年
    3 月3 日執行完畢；己○○前於93年間因犯竊盜及毒品危害
    防制條例之罪，分別經臺灣高雄地方法院判處有期徒刑1 年
    2 月及7 月確定，並經裁定定其應執行之刑為有期徒刑1 年
    7 月，於94年11月27日執行完畢；庚○○於93年間因犯毒品
    危害防制條例（3 次）、槍砲彈藥刀械管制條例及妨害自由
    等罪，經本院分別判處有期徒刑7 月、3 月、8 月、4 月及
    3 月確定，並經裁定定其應執行之刑為有期徒刑1 年9 月，
    於95年4 月10日假釋期滿視為執行完畢。
二、丙○○、戊○○、己○○、庚○○（下稱丙○○4 人）、乙○○及丁○○（待本院緝獲後另行審結）均明知海洛因業經
    公告列為毒品危害防制條例第2 條第2 項第1 款之第一級毒
    品，且為「懲治走私條例公告管制物品項目及其數額」甲類
    第4 款之管制進出口物品，不得非法運輸、持有，亦不得私
    運進口。緣丁○○為尋找人選自越南將海洛因私運進入臺灣
    ，以取得海洛因，而於95年11月15日後某日，以新臺幣（下
    同）5 萬元之代價請乙○○代為尋覓人選。乙○○明知丁○○欲尋找人選自越南夾帶海洛因回台，竟基於幫助丁○○運
    輸海洛因之故意而應允之，並即徵詢當時經濟狀況不佳之丙○○4 人之意願，並轉知每夾帶1 顆海洛因球返台後可獲報
    酬2 萬5 千元，丙○○4 人為求獲取酬勞，乃同意前往越南
    並交付國民身分證及護照等資料予乙○○轉交丁○○，再由
    丁○○委由高雄市某旅行社代辦丙○○4 人出國至越南之相
    關事宜。嗣於95年11月25日早上，乙○○駕駛車牌不詳之自
    用小客車搭載丙○○4 人至高雄小港機場與丁○○會合後，
    丁○○與丙○○4 人基於共同運輸第一級毒品海洛因及私運
    管制物品入境之犯意聯絡，由丁○○在機場內交付丙○○4
    人每人機票、護照及美金100 元，丙○○4 人隨即搭機於同
    日抵達越南，並投宿於胡志明市海龍酒店403 、406 號房間
    。斯時，與丁○○及丙○○4 人有犯意聯絡而在越南負責接
    應之某姓名年籍不詳之我國籍成年女子（下稱「A 女」），
    於95年11月28日中午某時，前往丙○○4 人投宿之海龍酒店
    403 號房間內，將以保險套包裹之海洛因球21顆交付丙○○
    4 人，由丙○○4 人以潤滑油塗抹並塞入肛門，計丙○○、
    戊○○及庚○○各塞入5 顆海洛因球，己○○塞入6 顆海洛
    因球，即由「A 女」陪同丙○○4 人至機場搭乘南太平洋航
    空公司BL698 號班機，於同日晚上10時30分許，抵達高雄小
    港機場。迨入境後，旋即為在場埋伏之警方攔截查獲，並經
    丙○○4 人同意，於附表所示時、地，為警自丙○○4 人肛
    門內取出上開夾帶之海洛因球合計21顆扣案（數量及重量詳
    如附表所示）。
三、案經高雄市政府警察局三民第二分局報請臺灣屏東地方法院
    檢察署檢察官偵查起訴。
    理  由
壹、證據能力部分：
    按被告以外之人於審判外之言詞或書面陳述，除法律有規定
  　者外，不得作為證據；又被告以外之人於審判外之陳述，雖
    不符刑事訴訟法第159 條之1 至第159 條之4 之規定，而經
    當事人於審判程序同意作為證據，法院審酌該言詞陳述或書
    面陳述作成時之情況，認為適當者，亦得為證據；另當事人
    、代理人或辯護人於法院調查證據時，知有第159 條第1 項
    不得為證據之情形，而未於言詞辯論終結前聲明異議者，視
    為有前項之同意，刑事訴訟法第159 條第1 項、第159 條之
    5 分別定有明文。
  (一)證人即共同被告土龍、戊○○、己○○及庚○○警詢之陳述
    ，為證人於審判外之陳述，屬傳聞證據，而被告乙○○及其
    指定辯護人亦明示不同意作為證據使用，依前揭規定，上開
    丙○○4 人於警詢之陳述，對於被告乙○○不具有證據能力
    。
  (二)另檢察官、被告丙○○4 人及乙○○及其等指定辯護人對於
    本判決所引用之下列各項證據（包含傳聞證據、非傳聞證據
    及符合法定傳聞法則例外之證據）之證據能力均明示同意（
    見本院卷第90、91、199 頁），且於本院調查證據時，對於
    其中具有傳聞證據性質之證據，知有第159 條第1 項不得為
    證據之情形，亦均未於言詞辯論終結前聲明異議，本院認該
    具有傳聞證據性質之證據，並無任何違法取證之不適當情形
    ，以之作為證據使用係屬適當，則該等證據資料自有證據能
    力，合先敘明。
貳、實體部分：
一、訊據被告丙○○4 人及乙○○各對於上揭事實均坦承不諱，
    核與被告丙○○4 人於偵查中各自對其他被告之證述及被告
    乙○○於本院審理中之證述互核相符，並有法務部調查局95
    年12月26日調科壹字第09523052440 號及95年12月29日調科
    壹字第09523052710 號、第00000000000 號、第0000000000
    0 號鑑定書共4 份（偵卷第91-94 頁）、搜索扣押筆錄及扣
    押物品目錄表各4 紙、財政部高雄關稅局高雄機場分局95年
    11月29日（95）高機移字第060 號函1 紙、查獲照片8 幀、
    臺灣屏東地方法院檢察署通訊監察書及監聽譯文（警卷第47
    至58、59、107 至189 頁）、被告丙○○4 人之中華民國護
    照影本4 份（偵卷第22至43頁）附卷可稽，足認被告丙○○
    4 人及乙○○之任意性自白核與事實相符，應堪採信，本件
    事證明確，被告犯行已堪認定，應依法論科。
二、論罪科刑：
  (一)按海洛因為毒品危害防制條例第2 條第2 項第1 款所列之第
    一級毒品，亦屬行政院依據懲治走私條例第2 條第4 項公告
    之「懲治走私條例公告管制物品項目及其數額」甲項第4 款
    所列之管制進出口物品。核被告丙○○4 人所為，均係犯毒
    品危害防制條例第4 條第1 項之運輸第一級毒品罪、懲治走
    私條例第2 條第1 項之私運管制物品進口罪。被告丙○○4
    人於運輸第一級毒品前後持有毒品之低度行為，為運輸之高
    度行為所吸收，不另論罪。又所謂共同正犯，係指二以上行
    為人，彼此有犯意之聯絡與行為之分擔，而共同犯罪。不論
    以自己共同犯罪之意思，參與構成要件或構成要件以外之行
    為，抑或以自己共同犯罪之意思，事先同謀，而由其中一人
    實施犯罪之行為者，均屬共同正犯（司法院大法官會議釋字
    第109 號解釋意旨參照）。按共同正犯之意思聯絡，不限於
    事前有協議，即僅於行為當時有共同犯意之聯絡亦屬之，又
    行為之分擔，亦不以每一階段均經參與為必要，具有相互利
    用其行為之合同意思，仍應負共同正犯罪責（最高法院70年
    臺上字第7049號判決要旨參照）。本件同案被告丁○○委由
    被告乙○○代為尋找運輸毒品之人選即被告丙○○4 人，並
    主導指揮被告丙○○4 人至越南之一切聯絡事宜，另「A 女
    」在越南負責將毒品交付被告丙○○4 人，而被告丙○○4
    人則負責運輸毒品，其等就本件運輸及私運第一級毒品海洛
    因進入臺灣之行為，均各自有其分工，顯見其等均相互利用
    他人之行為，以達其等運輸及私運第一級毒品海洛因進入臺
    灣之目的。故丙○○4 人與同案被告丁○○及「A 女」間就
    上開所犯運輸第一級毒品及私運管制物品進口罪，有犯意聯
    絡及行為分擔，均為共同正犯，起訴意旨疏未認定「A 女」
    亦為共同正犯，尚有未洽，應予敘明。再被告丙○○4 人以
    一個運輸行為，私運海洛因進口，同時觸犯運輸第一級毒品
    及私運管制物品進口之走私罪，應依想像競合犯規定從一重
    之運輸第一級毒品罪處斷。
  (二)另按共犯之成立，除共同實施犯罪行為者外，其就他人之行
    為負共犯之責者，以有意思聯絡為要件，若事前並未合謀，
    實施犯罪行為之際，又係出於行為者獨立之意思，即不負共
    犯之責。而刑法上之幫助犯，以幫助他人犯罪之意思，而參
    與犯罪構成要件以外之行為而成立，行為人參與之原因係在
    助成他人犯罪之實現，因此對於他人犯罪之內容應有共同之
    認識為其要件。被告乙○○為獲5 萬元報酬，居中介紹有意
    擔任運輸毒品入境之被告丙○○4 人予被告丁○○，並代為
    收集被告丙○○4 人之國民身分證及護照等資料供被告丁○○辦理出國事宜，於出國當日協助搭載被告丙○○4 人至高
    雄小港機場，是被告乙○○主觀上應僅係在幫助被告丁○○
    覓得運輸毒品之人手，及便利丁○○及丙○○4 人等運輸毒
    品事宜而已，顯係以幫助之意思，參與被告丁○○等人之運
    輸毒品行為，且其所為又非運輸第一級毒品罪及私運管制物
    品進口罪之構成要件行為，故屬幫助犯。核被告乙○○所為
    ，僅應成立刑法30條第1 項、毒品危害防制條例第4 條第1
    項、懲治走私條例第2 條第1 項之幫助運輸第一級毒品罪及
    幫助私運管制物品進口罪。公訴人認被告乙○○係共犯運輸
    第一級毒品罪及私運管制物品進口罪，容有誤會，惟因基本
    事實同一，本院自得變更起訴法條予以審理。被告乙○○所
    犯幫助非法持有第一級毒品海洛因之低度行為，應為其幫助
    運輸之高度行為所吸收，不另論罪。被告乙○○以一行為同
    時觸犯上開二罪，應依想像競合犯規定從一重之幫助運輸第
    一級毒品罪處斷。
  (三)又被告丙○○、己○○、庚○○及乙○○各有如犯罪事實欄
    所示之論罪科刑紀錄，有臺灣高等法院被告前案紀錄表各1
    紙附卷可稽，其等於前受有期徒刑執行完畢後，5 年內故意
    再犯本件有期徒刑以上之罪，均為累犯，應分別依刑法第47
    條第1 項規定，論以累犯，並就所犯法條之罰金刑部分，加
    重其刑（又被告丙○○、己○○及庚○○所犯運輸第一級毒
    品罪及被告乙○○所犯幫助運輸第一級毒品罪，其法定刑死
    刑、無期徒刑部分，依刑法第64條第1 項及同法第65條第1
    項規定不得加重，僅就罰金部分予以加重，僅此敘明）。另
    被告乙○○並依刑法第30條第2 項、第65條第2 項之規定減
    輕其刑。又被告丙○○4 人因經濟困窘、無工作收入，一時
    貪圖不法利益，乃同意前往越南為丁○○夾帶海洛因入境臺
    灣以獲取報酬，其等行為固無足取，惟被告丙○○4 人此次
    走私運輸毒品，並非首謀，可獲得之報酬利益甚少，且未出
    資，其等僅負責前往越南運輸毒品返台，並無參與嗣後之使
    用目的或其他毒害他人行為，而本次走私所運輸之毒品抵台
    未幾即為專案小組人員及時查獲而未再流入市面，其涉案情
    節顯較首謀之丁○○為輕，被告丙○○4 人之犯罪非無可憫
    恕之情狀，若依毒品危害防制條例第4 條第1 項規定，量處
    法定最輕刑之無期徒刑，實仍嫌過重，爰依刑法第59條之規
    定減輕其刑。又被告丙○○、己○○、庚○○及乙○○各有
    刑之加重及減輕事由，爰均依法先加後減之。
  (四)爰審酌被告丙○○4 人明知所運輸、私運者為上開毒品，仍
    決意鋌而走險，自應受相當之刑事非難，惟兼衡其等係因生
    計困難，貪圖小利而受利用，犯後均坦承犯行，頗具悔意，
    所運輸之毒品並未流入市面，對社會治安及國人身心健康之
    危害尚非重大，而被告乙○○除有前開構成累犯之論罪科刑
    紀錄外，另尚有多次竊盜、贓物及違反麻醉藥品管理條例前
    科，有前開臺灣高等法院被告前案紀錄表可參，素行不良，
    本此次復居中介紹丙○○4 人予丁○○充為運輸第一級毒品
    入境臺灣地區之人選，對運輸毒品犯行施以相當助力，兼衡
    其犯後坦承犯行，且未參與運輸第一級毒品罪及私運管制物
    品進口罪之構成要件行為之犯罪情節等一切情狀，爰各量處
    如主文所示之刑。扣案如附表所示之海洛因球21顆，應依毒
    品危害防制條例第18條第1 項前段規定，不問屬於犯人所有
    與否，均併諭知沒收銷燬之。至於鑑驗耗用之毒品既已滅失
    ，自無庸宣告沒收銷燬。又被告乙○○僅係為運輸毒品之幫
    助犯，其僅對犯罪構成要件以外之行為施以助力，並無共同
    犯罪之意思，不適用責任共同之原則，對於上揭扣案毒品部
    分自毋庸併對其為沒收及銷燬之諭知（最高法院86年度台上
    字第6278號、91年台上字第5583號判決意旨參照），併此敘
    明。
據上論斷，應依刑事訴訟法第299 條第1 項前段、第300 條，毒
品危害防制條例第4 條第1 項、第18條第1 項前段，懲治走私條
例第2 條第1 項、第11條，刑法第11條前段、第28條、第30條、
第47條第1 項、第55條、第59條，第64條第2 項、第65條第2 項
，判決如主文。
本案經檢察官林吉泉到庭執行職務。
中　　華　　民　　國　　96　　年　　6 　　月　　26　　日
                  刑事第三庭  審判長法  官  吳永宋
                                    法  官  春生
                                    法  官  林雅莉
附表：
┌──┬──────┬──────────┬─────────────┐
│編號│扣案毒品數量│ 鑑定後重量         │備        註              │
├──┼──────┼──────────┼─────────────┤
│  1 │海洛因球5顆 │驗後淨重162.11公克，│於95年11月29日凌晨0 時10分│
│    │            │純質淨重125.65公克，│許，在高雄市聯合醫院大同院│
│    │            │空包裝總重23.99 公克│區急診室內，為警自庚○○之│
│    │            │                    │肛門內取出                │
├──┼──────┼──────────┼─────────────┤
│  2 │海洛因球5顆 │驗後淨重163.98公克，│於95年11月29日凌晨1 時許，│
│    │            │純質淨重119.77公克，│在高雄市聯合醫院大同院區急│
│    │            │空包裝總重14.18公克 │診室內，為警自戊○○之肛門│
│    │            │                    │內取出                    │
├──┼──────┼──────────┼─────────────┤
│  3 │海洛因球5顆 │驗後淨重164. 33 公克│於95年11月29日凌晨1 時28分│
│    │            │，純質淨重126.81公克│許，在高雄市聯合醫院大同院│
│    │            │，空包裝總重23.99 公│區急診室內，為警自丙○○之│
│    │            │克                  │肛門內取出                │
├──┼──────┼──────────┼─────────────┤
│  4 │海洛因球6顆 │驗後淨重196.35公克，│於95年11月29日凌晨3 時20分│
│    │            │純質淨重146.35公克，│許，在高雄醫學大學附設中和│
│    │            │空包裝總重28.29 公克│紀念醫院急診室內，為警自黃│
│    │            │                    │己○○之肛門內取出        │
├──┼──────┴──────────┴─────────────┤
│合計│ 海洛因球21顆（驗後淨重686.77公克，純質淨重518.58公克，空包裝 │
│    │               總重90.45公克）                                │
└──┴───────────────────────────────┘
以上正本證明與原本無異。
如不服本判決應於收受本判決送達後10日內向本院提出上訴書狀
，其未敘述上訴理由者，並得於提起上訴後10日內向本院補提理
由書狀（均須按他造當事人之人數附繕本）「切勿逕送上級法院
」
中　　華　　民　　國　　96　　年　　6 　　月　　26　　日
                                     書記官  黃佳惠
附錄本件判決論罪科刑法條：
毒品危害防制條例第4 條第1 項
製造、運輸、販賣第一級毒品者，處死刑或無期徒刑；處無期徒
刑者，得併科新臺幣1 千萬元以下罰金。
懲治走私條例第2 條第1 項
私運管制物品進口、出口逾公告數額者，處7 年以下有期徒刑，
得併科新臺幣3百萬元以下罰金。
